【裁判字號】    98,交聲,1929
【裁判日期】    981125
【裁判案由】    違反道路交通管理處罰條例聲明異議
【裁判全文】
臺灣桃園地方法院刑事裁定            98年度交聲字第1929號
原處分機關  交通部公路總局新竹區監理所中壢監理站
異  議  人
即受處分人  乙○○
上列受處分人乙○○因違反道路交通管理處罰條例案件，對於原
處分機關中華民國98年7 月22日所為之處分（原處分案號：壢監
裁字第裁53-CG0000000號）聲明異議，本院裁定如下：
    主  文
異議駁回。
    理  由
一、原處分意旨略以：本件異議人即受處分人乙○○於民國98年
    5 月1 日晚間9 時15分許，駕駛車牌號碼V8-2051 號自小客
    車，行經臺64線觀音隧道（往蘆洲方向）處，為臺北縣政府
    警察局警員逕行舉發「行駛快速公路限速80公里，經測速時
    速94公里，超速14公里（未滿20公里）」違反道路交通管理
    事件，並依道路交通管理處罰條例第33條第1 項第1 款規定
    ，以北縣警交字第CG0000000 號舉發違反道路交通管理事件
    通知單逕行舉發，異議人於收受該舉發通知單後，於法定期
    限內向交通部公路總局新竹區監理所中壢監理站陳述不服舉
    發，經原處分機關函請舉發單位調查，仍認定受處分人有前
    開違規行為，乃於98年7 月22日，依據道路交通管理處罰條
    例第33條第1 項第1 款及道路交通管理事件統一裁罰基準表
    之規定，裁處受處分人罰鍰新臺幣（下同）3,000 元，並記
    違規點數1 點等語。
二、聲明異議意旨略以：異議人即受處分人乙○○，於98年5 月
    1 日晚間9 時15分許，駕駛車牌號碼V8-2051 號自小客車，
    行經臺64線觀音隧道（往蘆洲方向）處，遭臺北縣政府警察
    局警員逕行舉發「行駛快速公路限速80公里，經測速時速94
    公里，超速14公里（未滿20公里）」，並以北縣警交字第CG
    0000000 號舉發違反道路交通管理事件通知單逕行舉發，惟
    通常在每個欲取締路段都會設立警示牌以提醒駕駛，而異議
    人於違規當日駕車在10多公里之觀音隧道內，不僅沒有標示
    「速限規定」，出隧道時也沒有「測速照相」之警示，異議
    人對於在不知悉速限為何之前提下，又因未設有告示牌即遭
    舉發單位直接取締之行徑，感到非常不滿。故認原處分機關
    裁處異議人罰鍰3,000 元，並記違規點數1 點之處分顯有錯
    誤，為此聲明異議請求撤銷原處分云云。
三、按汽車行駛快速公路應依速限標誌指示；又汽車行駛於高速
    公路、快速公路或設站管制之道路，行車速度超過規定之最
    高速限或低於規定之最低速限者，處汽車駕駛人3,000 元以
    上6,000 元以下罰鍰，並記違規點數1 點，高速公路及快速
    公路交通管制規則第5 條第1 項前段、道路交通管理處罰條
    例第33條第1 項第1 款、同條例第63條第1 項第1 款分別定
    有明文。
四、經查，異議人不否認有於98年5 月1 日晚間9 時15分許，以
    時速94公里之速度，駕駛車牌號碼V8-2051 號自小客車，行
    經臺64線觀音隧道（往蘆洲方向）處，並遭臺北縣政府警察
    局警員逕行舉發「行駛快速公路限速80公里，經測速時速94
    公里，超速14公里（未滿20公里）」之違規事實，而證人即
    舉發警員甲○○於本院98年8 月28日訊問時，亦到庭具結證
    稱：「98年5 月1 日我們是在臺64線觀音隧道往蘆洲、五股
    方向執行取締測速照相及飆車勤務，我們在距離隧道出口約
    20公尺處架設移動式測速照相器，由於該路段為時速80公里
    之快速公路，我們是將機器調整成行使速度超過每小時91公
    里時自動拍照，本件是機器自動測速拍照後逕行舉發。」等
    語明確，並有臺北縣政府警察局北縣警交字第CG0000000 號
    舉發違反道路交通管理事件通知單1 份及採證照片1 張附卷
    可查，而警員使用之雷射測速儀器為GATSOMETER公司出產之
    24.125 GHz（K-Band）機型，確經檢驗合格，亦有臺北縣政
    府警察局98年8 月17日北縣警交字第0980113411號函附檢定
    合格證書在卷可憑，足認異議人於98年5 月1 日晚間9 時15
    分許在上揭地點確有汽車行駛快速公路速度超過規定之最高
    速限（尚未滿20公里）之違規行為。
五、本案異議人固以前語為辯，惟查：（一）本件「速限80公里
    」之標誌牌面，係於98年1 月12日下午3 時開放通車時，即
    已設置於近隧道入口右側，此有交通部臺灣區國道新建工程
    局98年10月5 日國工局處一字第0980015534號函、警員甲○
    ○提出之照片2 紙在卷可參，足認於本件交通違規案件查獲
    當時，相關主管單位確已設有速限標誌及警告牌示供駕駛人
    遵循辨識，汽車行駛於高速公路及快速公路，應依速限標誌
    行駛，異議人為領有合格駕駛執照之駕駛人，對上揭規定自
    難諉為不知。（二）又關於「常有測速照相」之警告標示，
    經本院向臺北縣政府警察局函詢回覆：本局交通警察大隊蘆
    洲分隊於執行測速照相勤務前，於觀音隧道入口前懸掛活動
    式「常有測速照相」之警告性質牌示，執行完畢立即拆除，
    並有拍照存證，有臺北縣政府警察局98年10月7 日北縣警交
    字第0980148930號函在卷可佐，而舉發警員甲○○亦證稱：
    「『常有測速照相』之警告牌示雖是活動的，但是常設於隧
    道路口處。」等語明確，足認相關主管單位確設有警告牌示
    供駕駛人遵循辨識。況異議人本即應依規定速限行駛，不因
    有無測速照相之警示標誌而有異，而測速照相之警示標誌係
    為預促駕駛人注意減速，避免因速限或警示標誌距離舉發地
    點過短，使駕駛人反應不及而無從依速限行駛而設，以期駕
    駛人在避免受罰之心理下，達到依行車速限駕駛進而維護行
    車安全之最大效益，如駕車恣意逾越該速限範圍，即令舉發
    機關未設警告標誌，異議人超速行駛之違規行為，自均該當
    相關違規行為。則異議人就行政機關已為相當證明之前開事
    項，若主張欠缺歸責條件或為其他抗辯，亦須就其所辯提出
    反證，而本件異議人僅空泛辯稱上揭違規地點未設置行車速
    限標誌及常有測速照相之警告牌示，原處分機關之裁罰應無
    理由云云，迄今並未提出任何積極證據以實其說，本院自難
    認該辯解為真實。
六、綜上所述，異議人乙○○確有於前揭時、地，駕駛車牌號碼
    V8-2051 號自小客車，行駛於快速公路速度超過規定最高速
    限之違規行為，洵堪認定。原處分機關依道路交通管理處罰
    條例第33條第1 項第1 款、第63條第1 項第1 款及違反道路
    交通管理事件統一裁罰基準表之規定，裁處受處分人3,000
    元罰鍰，並記違規點數1 點之處分，核無違誤或不當，本件
    異議人之異議為無理由，應予駁回。
七、據上論斷，應依道路交通案件處理辦法第19條前段，裁定如
    主文。
中    華    民    國    98    年    11    月    25    日
                  交通法庭  法  官  張詠晶
以上正本證明與原本無異。
如不服本裁定，應於裁定送達後5 日內，向本院提出抗告狀（應
附繕本）。
                            書記官  王峻宏
中    華    民    國    98    年    12    月    9     日


司法院資訊處製作；財團法人民間司法改革基金會備份。
